【裁判字號】    88,訴緝,183
【裁判日期】    890106
【裁判案由】    偽造文書等
【裁判全文】
臺灣高雄地方法院刑事判決                        八十八年度訴緝字第一八三號
    公  訴  人  臺灣高雄地方法院檢察署檢察官
    被      告  乙○○
右列被告因偽造文書等案件，經檢察官提起公訴（八十七年度偵字第一八八九五號）
，本院判決如左：
    主  文
乙○○行使變造私文書，足以生損害於公眾及他人，累犯，處有期徒刑陸月。扣案變
造之統一發票紙（即原號ＰＬ00000000號變造為ＰＬ00000000號
；原號ＰＬ00000000號變造為ＰＬ00000000號及原號ＰＬ0000
0000號變造為ＰＬ00000000號各壹紙），均沒收。又對於公務員依法執
行職務時，施強暴，累犯，處有期徒刑柒月。應執行有期徒刑壹年。扣案變造之統一
發票紙（即原號ＰＬ00000000號變造為ＰＬ00000000號；原號Ｐ
Ｌ00000000號變造為ＰＬ00000000號及原號ＰＬ00000000
號變造為ＰＬ00000000號各壹紙），均沒收。
    事  實
一、乙○○於民國八十二年間曾因過失傷害案件，經法院判處有期徒刑四月確定，入
    監執行，於八十二年十一月八日執行完畢，竟不知悔改，於八十七年七月下旬某
    日，自某真實姓名年籍不詳之成年人處，取得業經變造與八十七年度五、六月份
    統一發票中獎號碼相同之統一發票三紙（即原號ＰＬ00000000號變造為
    ＰＬ00000000號；原號ＰＬ00000000號變造為ＰＬ00000
    000號；原號ＰＬ00000000號變造為ＰＬ00000000號各一紙
    ），而乙○○於取得時，即已知悉該三紙統一發票均係經人變造，始與當期八十
    七年度五、六月份之統一發票中獎號碼相同，竟基於意圖為自己不法之所有及行
    使變造私文書之犯意，於同年八月十日十二時三十分許，持該三紙變造之統一發
    票，前往高雄縣岡山鎮○○路一七二號華僑銀行岡山分行，欲詐領該三紙統一發
    票中獎獎金，致生損害於華僑銀行、各開立統一發票之營業人及財政部發放統一
    發票獎金之正確性。嗣因華僑銀行岡山分行職員丙○○發覺該三紙統一發票號碼
    處有刮過再重行印上之痕跡，乃向乙○○表示須先將該三紙統一發票留置銀行，
    靜候通知，丙○○隨即向財政部及台南市自立百貨公司查證，得知該三紙統一發
    票均係經變造過之統一發票，即以領取獎金為由，誘使乙○○前來取款，並同時
    報警前來處理，始未得逞，並於同月十二日上午十時三十分許，在上開華僑銀行
    岡山分行內，當場查獲前往領款之乙○○，並扣得上開變造之統一發票三張。而
    乙○○於八十七年十月十二日上許十時三十分許，經警帶同至高雄縣警察局岡山
    分局壽天派出所偵訊室準備製作筆錄時，因一時情緒失控，竟另行基於毀損及妨
    害公務之故意，以派出所內之椅子擲擊該處鐵櫃之方式，對依法執行職務之公務
    員施強暴，並砸破鐵櫃玻璃，再以掉落之玻璃自戕其腹部，致其腹部受傷，嗣經
    送醫後始免於難。
二、案經高雄縣警察局岡山分局移送臺灣高雄地方法院檢察署檢察官偵查起訴。乙○○於審理時逃匿，經本院於八十八年七月七日發布通緝，經警緝獲於同年十月二
    十八日借提案審理。
    理  由
一、訊之被告乙○○，固不否認有於右揭時地持變造之統一發票三紙前往華僑銀行兌
    獎，及基於妨害公務之犯意而毀損物品之事實，惟矢口否認有何行使變造私文書
    及詐欺取財未遂犯行，辯稱：伊與家人平時購物時取得的統一發票，均放在同一
    處，前開三紙統一發票係伊自家中置放發票處取出兌獎，至於究係何人取得該三
    紙統一發票，並不知情云云。然查：被告於警訊時辯稱：該三紙統一發票係伊購
    物時所取得（見八十七年八月十四日乙○○之警訊筆錄），嗣於偵查中又辯稱：
    該三紙統一發票係伊友人丁○○所贈送的，共贈送三、四張（見八十七年八月二
    十八日偵訊筆錄），惟於本院審理中另改口辯稱：前開三紙統一發票係伊自家中
    置放發票處取出兌獎，至於究係何人取得該三紙統一發票，伊並不知情（見本院
    八十八年十一月二十三日審判筆錄），顯見被告先後供詞不一，互有矛盾之處，
    且被告辯稱贈送該變造之統一發票友人丁○○，經本院依被告提供之住所傳喚，
    經查原址並無該名「丁○○」之人，有本院送達公文封一份在卷可稽。參以該三
    紙變造之統一發票，其消費地點均係在台南市○○路六十一號之自立百貨有限公
    司，有該三紙變造之統一發票在卷足憑，該三紙統一發票究竟是否被告本人消費
    取得，被告理應知悉甚詳，自難諉為不知；且被告居住所係在台南市，已據被告
    供明在卷，復有被告戶籍謄本一紙在卷可稽，衡諸常理，若被告果真欲兌領統一
    發票獎金，理應就近在台南市兌領即可，何以遠至高雄縣岡山鎮華僑銀行兌領？
    顯與常情有違，顯見其辯稱：並不知道該三紙統一發票係變造一節，係屬避重就
    輕之詞，其於取得該三紙統一發票時，應已知悉該三紙統一發票業經變造。而該
    三紙變造之統一發票，係被告於八十七年八月十日十二時三十分許，持往華僑銀
    行岡山分行兌領一節，亦據證人即舉發本件行使變造私文書等犯行之華僑銀行岡
    山分行職員丙○○於警訊中及本院審理時證述綦詳（見八十七年八月十二日丙○○之警訊筆錄及本院八十八年十二月二十三日審判筆錄），核與被告供述節情相
    符。又扣案之統一發票三紙均係變造等情，有原開立統一發票公司即台南市自立
    百貨有限公司出具之原發票存根聯影本一份及自立百貨有限公司八十七年四月份
    所購發票起迄號碼資料影本一份在卷足佐。另被告於同月十二日，經警帶至高雄
    縣警察局岡山分局壽天派出所調查時，因一時情緒失控，以派出所內之椅子擲擊
    該處之鐵櫃，並砸毀鐵櫃之玻璃致令不堪使用，再以掉落之玻璃自戕其腹部，致
    其腹部受傷等情，亦據證人即高雄縣警察局岡山分局壽天派出所主管甲○○到庭
    證述綦詳（見本院八十八年十二月二十三日審判筆錄），並有警製職務報告書、
    公務電話紀錄表、驗傷單各一紙及現場照片八幀在卷足佐。綜上所述，足認本件
    罪證已臻明確，被告上開所辯，顯係卸責之詞，不足採信，其行使偽造私文書、
    詐欺取財未遂及妨害公務等犯行，均堪以認定。
二、核被告乙○○前揭所為，就持變造之統一發票持向銀行兌換獎金部分，係犯刑法
    第二百十六條、第二百十條之行使變造私文書罪及同法第三百三十九條第三項、
    第一項之詐欺取財未遂罪，雖公訴人論罪法條欄漏引刑法第三百三十九條第三項
    ，惟此仍無礙本院上開罪名之認定，合先敘明。另被告嗣於派出所內等待接受調
    查時，對於公務員依法執行職務時，施強暴部分，係犯同法第一百三十五條第一
    項之妨害公務罪，雖公訴人認應依同法第一百三十八條之毀損公務罪處斷，惟按
    刑法第一百三十八條所稱「公務員職務上掌管之物品」，係指公務員執行職務所
    掌管與該職務有直接關係之物品而言，故派出所辦公室內之桌椅、鐵櫃玻璃板，
    僅屬一種靜態設備，被告因涉犯行使變造私文書等罪嫌，經警帶至派出所，竟在
    辦公室內持椅子搗毀辦公室內之鐵櫃玻璃板，既非警員因執行職務所掌管，尤與
    其處理行使變造私文書等案件之職務無何直接關係，被告此部分所為，自僅成立
    刑法第一百三十五條第一項之妨害公務罪（刑法第三百五十四條之毀損罪部分業
    經撤回告訴，詳後三所述），公訴人此部分之認定，尚有未洽，惟其社會基本事
    實同一，爰依法變更起訴法條。被告所犯行使變造私文書罪與詐欺取財未遂罪間
    ，有方法結果之牽連關係，為牽連犯，應從一重依刑法第二百十六條、第二百十
    條之行使變造私文書罪處斷。而上開行使變造私文書罪與妨害公物罪二者間，犯
    意各別，行為不同，構成要件有異，應分論併罰。又被告前於八十二年間曾因過
    失傷害案件，經法院判處有期徒刑四月確定，入監執行，於八十二年十一月八日
    執行完畢，有本院被告全國前案紀錄表一紙在卷可憑，五年以內再犯本件有期徒
    刑以上之罪，為累犯，依刑法第四十七條規定，均加重其刑。茲審酌被告貿然持
    變造之統一發票企圖行騙，且經警帶回派出所等待接受調查時，竟持派出所內之
    椅子毀損公物，妨害公務員依法執行職務，且犯後又否認行使變造私文書及詐欺
    取財未遂犯行，顯無悔改之意等一切情狀，爰分別量處如主文所示之刑，並定其
    應執行之刑。扣案變造之統一發票三紙，為被告所有，已據被告供明在卷，且係
    供被告犯罪所用之物，自應依刑法第三十八條第一項第二款之規定，宣告沒收。
三、按告訴乃論之罪，告訴人於第一審辯論終結前，得撤回其告訴；又告訴經撤回者
    ，法院應諭知不受理之判決，刑事訴訟法第二百三十八條第一項，及第三百零三
    條第三款定有明文。經查：被告前揭涉犯刑法第三百五十四條毀損罪嫌部分，依
    同法第三百五十七條第規定，須告訴乃論，茲據告訴人代理人即高雄縣警察局壽
    天派出所主管甲○○於本院審理中，聲請撤回其告訴，惟此與前揭妨害公務罪部
    分，具有方法、結果裁判上一罪之關係，爰不另為不受理之諭知，附此敘明。
據上論斷，應依刑事訴訟法第三百條、第二百九十九條第一項前段，刑法第二百十六
條、第二百十條、第三百三十九條第三項、第一項、第一百三十五條第一項、第五十
五條、第五十一條第五款、第三十八條第一項第二款、第四十七條，罰金罰鍰提高標
準條例第一條前段，判決如主文。
中      華      民      國    八十九    年      一      月      六      日
                                  臺灣高雄地方法院刑事第四庭
                                      法  官  唐  照  明
右正本證明與原本無異。
如不服本判決，應於判決送達後十日內，向本院提出上訴狀。
                                      書記官  林  孝  聰
中    華    民    國      八十九      年      一      月      六      日
附錄法條：
刑法第一百三十五條第一項、第二百十六條、第二百十條、第三百三十九條第三項、
第一項。
對於公務員依法執行職務時，施強暴脅迫者，處三年以下有期徒刑、拘役或三百元以
下罰金。
行使第二百十條至第二百十五條之文書者，依偽造、變造文書或登載不實事項或使登
載不實事項之規定處斷。
偽造、變造私文書，足以生損害於公眾或他人者，處五年以下有期徒刑。
意圖為自己或第三人不法之所有，以詐術使人將本人或第三人之物交付者，處五年以
下有期徒刑、拘役或科或併科一千元以下罰金。
前二項之未遂犯罰之。


司法院資訊處製作；財團法人民間司法改革基金會備份。
